【裁判字號】    99,易,1821
【裁判日期】    990929
【裁判案由】    詐欺
【裁判全文】
臺灣高雄地方法院刑事判決              99年度易字第1821號
公  訴  人  臺灣高雄地方法院檢察署檢察官
被      告  蔣柏麒
上列被告因詐欺案件，經檢察官提起公訴（99年度偵字第6485號
、第10365 號）後，被告於準備程序為有罪之陳述，經合議庭裁
定由受命法官依簡式審判程序獨任審理，並判決如下：
    主  文
蔣柏麒幫助犯詐欺取財罪，處有期徒刑貳月，如易科罰金，以新
臺幣壹仟元折算壹日。
    事  實
一、蔣柏麒明知國內社會上層出不窮之詐騙集團或不法份子為掩
    飾其不法行徑，隱匿其不法所得，避免執法人員之追究及處
    罰，常取得並使用他人帳戶以利進行存提款、轉帳等行為，
    而得預見一般取得他人帳戶使用之行徑，常與行財產犯罪所
    需有密切關聯，且一般民眾前往金融機構申辦帳戶並無任何
    特殊之限制，倘為合法收入及合法使用，本可自行開設及申
    辦帳戶使用，無任意向他人蒐集之必要，竟仍以不違反其本
    意之幫助犯意，於民國98年11月23日前某日，在高雄市左營
    區○○○路上之高雄總民總醫院對面之統一便利超商外，將
    所持有張文宗之中華郵政股份有限公司嘉義郵局帳戶000000
    00000000號及臺灣土地銀行民雄分行帳戶000000000000000
    號帳戶存摺、提款卡及密碼，以新臺幣5,000 元（下同）為
    代價，售予姓名、年籍不詳、自稱「陳孟庭」之詐欺集團成
    員，惟尚未取得代價。嗣該詐欺集團成員即意圖為自己不法
    之所有，為下列犯行：
  (一)於98年11月23日上午11時許，撥打電話予賴順生，佯稱係友
    人劉德順，欲借錢週轉，致賴順生陷於錯誤，於同日下午1
    時50分許，在屏東市○○路上之土地銀行以無摺存款方式將
    10萬元存入上開土地銀行帳戶，及於同日下午2 時20分許，
    在屏東市○○路上之新光商業銀行將4 萬元匯入上開土地銀
    行帳戶，旋遭提領一空。
  (二)於98年11月23日下午2 時許，以0000000000號、0000000000
    號行動電話撥打電話予劉國華，佯稱係友人呂福欽，欲借錢
    週轉，致劉國華陷於錯誤，於同日下午3 時15分許，前往臺
    南市○○區○○路4 段上之華南商業銀行，將10萬元匯入上
    開郵局帳戶。嗣賴順生、劉國華發覺有異，報警處理，經警
    通知張文宗到案說明，循線查獲蔣柏麒，而悉上情。
二、案經嘉義縣警察局民雄分局報告臺灣嘉義地方法院檢察署呈
    請臺灣高等法院檢察署檢察長核轉臺灣高雄地方法院檢察署
    檢察官偵查起訴。
    理  由
一、本件被告蔣柏麒所犯係死刑、無期徒刑、最輕本刑為3 年以
    上有期徒刑以外之罪，其於準備程序均就上揭被訴事實為有
    罪之陳述，經本院告知簡式審判程序之旨，並聽取檢察官及
    被告意見後，認無不得或不宜改依簡式審判程序進行之處，
    爰依刑事訴訟法第273 條之1 第1 項及第284 條之1 規定，
    經合議庭裁定進行簡式審判程序。
二、上揭事實業據被告坦承不諱，核與證人即被害人賴順生、劉
    國華於警詢所述情節相符，復有華南商業銀行安南分行98年
    11月23日匯款回條聯、中華郵政股份有限公司嘉義郵局98年
    12月3 日函、新光銀行東國分行98年11月23日匯款申請書、
    臺灣土地銀行屏東分行98年11月23日存摺類存款憑條及臺灣
    土地銀行民雄分行98年12月9 日民雄存字第0980000299號函
    各1 份附卷可稽（見警一卷第14、15、18頁、警二卷第6 、
    7 、12頁）。足見被告任意性之自白核與事實相符，堪以採
    信。是本件事證明確，被告犯行堪以認定，應予依法論罪科
    刑。
三、按刑法上之幫助犯，係對於犯罪與正犯有共同之認識，而以
    幫助之意思，對於正犯資以助力，而未參與實施犯罪之行為
    者而言。是以，如未參與實施犯罪構成要件之行為，且係出
    於幫助之意思提供助力，即屬幫助犯，而非共同正犯。核被
    告所為，係犯刑法第339 條第1 項、第30條第1 項前段之幫
    助詐欺取財罪。被告提供上開2 帳戶之提款卡、密碼予他人
    ，使詐欺集團成員得持以詐騙2 位被害人，係一行為同時侵
    害數法益，為想像競合犯，應依刑法第55條前段規定論以一
    幫助詐欺取財罪。又被告所為係幫助犯，衡諸其犯罪情節，
    依刑法第30條第2 項之規定，按正犯之刑減輕之。爰審酌當
    今犯罪集團為避免追查，常以收購人頭帳戶供犯罪所用，以
    達不法目的，嚴重危害人與人間互信基礎及社會安寧秩序，
    被告竟恣意將金融帳戶資料提供給不法份子，造成執法機關
    不易查緝犯罪行為人，助長經濟犯罪風氣，更造成被害人求
    償上之困難，危害社會治安及他人財產法益，幫助詐欺集團
    詐騙被害人合計24萬元（10萬元+4萬元+10 萬元=24 萬元）
    ，且無法與被害人達成和解，實有不該，惟念其犯後坦承犯
    行，表示悔悟，可見被告已有悔意，態度尚可，並考量其犯
    罪之動機、方法、教育程度為專科畢業、做工謀生、現無工
    作、經濟狀況小康（見本院99年度易字第1821號卷第38 至
    39頁、警一卷第1 頁）等一切情狀，量處如主文所示之刑，
    併諭知以1,000 元折算1 日為易科罰金之折算標準，以資懲
    儆。
四、退併辦部分：
  (一)臺灣高雄地方法院檢察署99年度偵字第11830 號、第23812
    號移送併辦意旨書以被告基於同一犯意，有於如事實欄所載
    之時間、地點，同時將其前於96年9 月5 日向華僑銀行（現
    為花旗銀行）岡山分行所申設00000000000000號帳戶，及前
    於95年3 月29日向第一商業銀行岡山分行所申設0000000000
    0 號帳戶存摺、提款卡及密碼，一併售予姓名、年籍不詳之
    詐欺集團成員，該詐欺集團成員即意圖為自己不法之所有，
    為下列犯行：
  1.於98年11月22日晚上6 時許，撥打電話予趙惠貞，佯稱趙惠
    貞之前於PCHOME網路購物時，因公司內部疏失，誤將交易方
    式設定為12期分期付款，將會持續扣款云云，致趙惠貞不疑
    有他而陷於錯誤，依詐騙集團指示，前往台北市○○區○○
    路上之第一商業銀行自動櫃員機提領10萬元後，存入蔣柏麒
    上開第一商業銀行帳戶。
  2.在PCHOME拍賣網站刊登拍賣Sony VAIO P15T筆記型電腦1 台
    之不實資訊，致使黃行道陷於錯誤，於98年11月24日上午11
    時，匯款1 萬500 元入蔣柏麒上開華僑銀行帳戶。
    因認被告此部分所為，與如事實欄所載犯行係一行為觸犯數
    罪名之想像競合犯關係，為法律上同一案件，請本院併予審
    理等語。
  (二)訊據被告固坦承有於98年11月間，將其所申設上開華僑銀行
    （現為花旗銀行）岡山分行及第一商業銀行岡山分行之帳戶
    存摺、提款卡及密碼，一併交予姓名、年籍不詳、綽號「阿
    嘉」之成年男子，惟辯稱：伊僅係借給「阿嘉」使用，沒有
    販售，且交付時間比販售張文宗帳戶之時間晚了一個星期等
    語（見本院99年度易字第1821號卷第27、38至39頁）。
  (三)經查，移送併辦部分與檢察官提起公訴部分無同一案件之關
    係，理由如下：
  1.按檢察官就犯罪事實一部起訴者，其效力及於全部，刑事訴
    訟法第267 條定有明文，此即法院應一併審理之法定依據。
    而檢察官就全部犯罪事實以實質上或裁判上一罪起訴者，因
    其刑罰權單一，在審判上為一不可分割之單一訴訟客體，法
    院自應就全部犯罪事實予以合一審判，以一判決終結之；所
    謂實質上或裁判上一罪，均屬單一犯罪事實，起訴效力自應
    及於全部，此有最高法院88年台上字第4382號、28年上字第
    2079號判例意旨可資參照。又常業犯、接續犯、吸收犯、結
    合犯、加重結果犯為實質上一罪關係，連續犯、牽連犯或想
    像競合犯為裁判上一罪關係；如數行為於同時同地或密切接
    近之時地實施，侵害同一之法益，各行為之獨立性極為薄弱
    ，依一般社會健全觀念，在時間差距上，難以強行分開，在
    刑法評價上，以視為數個舉動之接續施行，合為包括之一行
    為予以評價，較為合理，則屬接續犯；如以單一行為，數個
    舉動接續進行，以實現一個犯罪構成要件，侵害數個人法益
    ，即係一行為觸犯數罪名，應依刑法第55條想像競合犯之規
    定，從一重處斷，最高法院亦著有86年台上字第3295號判例
    要旨、89年度台上字第6634號、93年度台上字第6182號判決
    要旨可資參照。準此，實質上一罪之接續犯或裁判上一罪之
    想像競合犯，均須具備在刑法評價上乃一行為之要件。
  2.本件被告如事實欄所載，係於98年11月23日前某日，在高雄
    市左營區○○○路上之高雄總民總醫院對面之統一便利超商
    外，將所持有張文宗之中華郵政股份有限公司嘉義郵局及臺
    灣土地銀行民雄分行之帳戶存摺、提款卡及密碼，以5,000
    元售予自稱「陳孟庭」之詐欺集團成員等情，業如前述，核
    與被告自承將其華僑銀行岡山分行及第一商業銀行岡山分行
    之帳戶存摺、提款卡及密碼，交予綽號「阿嘉」之成年男子
    乙節，就帳戶所有人、交付原因、時間、地點、對象俱屬不
    同，而移送併辦意旨未能舉證被告係於同一時間、地點交付
    予同一對象，則尚無具體事證足認被告係基於同一犯意，揆
    諸前揭法條意旨之說明，無從認移送併辦部分與起訴事實有
    何實質上或裁判上一罪關係，且亦非犯罪事實相同之事實上
    同一案件，自非起訴效力所及，本院不得併予審理，應退回
    臺灣高雄地方法院檢察署另行依法處理，附此敘明。
據上論斷，應依刑事訴訟法第273 條之1 第1 項、第299 條第1
項前段，刑法第339 條第1 項、第30條第1 項前段、第2 項、第
55條、第41條第1 項前段，刑法施行法第1 條之1 ，判決如主文
。
本案經檢察官顏漢文到庭執行職務。
中    華    民    國    99    年    9     月    29    日
                  刑事第十四庭   法  官   李俊霖
以上正本證明與原本無異。
如不服本判決應於收受送達後10日內向本院提出上訴書狀，並應
敘述具體理由；如未敘述上訴理由者，應於上訴期間屆滿後20日
內向本院補提理由書（均須按他造當事人之人數附繕本）「切勿
逕送上級法院」。
中    華    民    國    99    年    9     月    29    日
                                 書記官   武凱葳
附錄本件論罪科刑之法條：
刑法第339條：
意圖為自己或第三人不法之所有，以詐術使人將本人或第三人之
物交付者，處5 年以下有期徒刑、拘役或科或併科1,000 元以下
罰金。
以前項方法得財產上不法之利益或使第三人得之者，亦同。
前二項之未遂犯罰之。

司法院資訊處製作；財團法人民間司法改革基金會備份。
